【裁判字號】    89,上訴,1482
【裁判日期】    890913
【裁判案由】    妨害兵役
【裁判全文】
臺灣高等法院臺中分院刑事判決              民國八十九年度上訴字第一四八二號
    上  訴  人
    即  被  告  甲○○
右上訴人因妨害兵役治罪條例案件，不服臺灣苗栗地方法院中華民國八十九年六月八
日第一審判決（民國八十八年度訴字第四四○號，起訴案號：臺灣苗栗地方法院檢察
署民國八十八年度偵字第五三三七號），提起上訴，本院判決如左：
    主      文
上訴駁回。
    事      實
一、甲○○於民國（下同）八十四年、八十六年間，因違反麻醉藥品管理條例案件，
    經臺灣新竹地方法院分別判處有期徒刑三月確定及有期徒刑四月，後案經台灣高
    等法院駁回上訴確定，又因於八十四年間犯違反妨害兵役治罪條例案件，經台灣
    南投地方法院判處有期徒刑七月，經本院駁回上訴於八十六年五月五日確定，及
    經本院裁定與前開有期徒刑三月合併定應執行刑有期徒刑九月，接續執行指揮書
    執行完畢日期為八十七年五月十二日，於八十七年四月一日假釋出獄，於八十七
    年四月二十六日假釋縮刑期滿，仍不知悔改，前因意圖避免臨時召集，於八十七
    年八月七日下午三時二十分，在苗栗縣三義鄉雙湖村九鄰雙草湖四十六號住處，
    無故拒絕簽收警勤區送達之召集令（此部分業經臺灣苗栗地方法院八十八年度訴
    字第五三號判以甲○○意圖避免臨時召集無故拒絕接受召集令罪，累犯，量處有
    期徒刑七月，褫奪公權一年，上訴本院八十八年度上訴字第五八二號判決上訴駁
    回，現上訴最高法院審理中），後經勤區警員於八十七年八月十六日下午三時三
    十分將苗栗縣團管區司令部所發臨時召集令另轉交該村村長吳新榮，由上開村長
    於同年月十七日八時三十分轉交居住於甲○○住處隔壁五十號祖母林彭滿妹，甲
    ○○明知其祖母林彭滿妹於上開時間代為收受，嗣並於同年月十八日轉交其收受
    之臨時召集令，指定其應於同年九月一日，前往宜蘭礁溪陸軍明德班部隊報到辦
    理回役補訓，竟另行起意圖避免臨時召集，而應受召集無故遲逾上開入營期限二
    日。
二、案經臺中師管區司令部移送臺灣苗栗地方法院檢察署檢察官偵查起訴。
    理      由
一、訊據上訴人即被告甲○○（以下稱被告）對於未依前開臨時召集令指定於八十七
    年九月一日前往宜蘭礁溪陸軍明德班部隊報到辦理回役補訓，逾入營期限二日之
    事實於本院審理時承認，惟否認渠祖母林彭滿妹有轉交該召集令及其祖母年齡大
    ，行動不便等語，經查被告之祖母林彭滿妹於八十七年八月十七日八時三十分經
    該村村長吳新榮交付前開臨時召集令後，於八十七年八月十八日在苗栗縣三義鄉
    雙湖村九鄰雙草湖四六號轉交於被告，業據證人林彭滿妹於八十七年十一月二十
    八日在苗栗縣三義鄉雙湖村九鄰雙草湖四六號被告住處接受警員劉恭良訊問時陳
    述稱：「吳新榮於八十七年八月十七日有將召集令交給我」、「有轉交給甲○○
    」、「於八十七年八月十八日轉交給甲○○，地點在苗栗縣三義鄉雙湖村九鄰雙
    草湖四十六號。」各等語在卷，並且其祖母林彭滿妹係在被告住處接受偵訊，自
    行簽名在卷，並無年齡大或行動不便致無法轉交召集令予被告之情形（見台中師
    管區司令部偵查案件卷宗第五頁背面），上開事實，並有苗栗縣（原審誤寫台中
    縣）團管區司令部八十七年十二月九日銘伸字第五二四三號妨害兵役案件報告
    書、臨時召集令受領回執各一份附卷可稽（見同上卷宗第二頁、第三頁），是被
    告所辯，顯係嗣後諉卸罪責之藉口，尚難採信。本件事證明確，被告之犯行堪以
    認定。
二、核被告所為，係犯妨害兵役治罪條例第六條第五款之應受臨時召集意圖避免無故
    逾入營期限二日罪。被告所犯本罪，與其前所犯本院另案八十八年度上訴字第五
    八二號（即原審法院另案八十八年度訴字第五三號）判決被告意圖避免臨時召集
    無故拒絕接受召集令罪所處有期徒刑柒月褫奪公權壹年，並無想像競合或牽連犯
    之裁判上一罪關係，本件係被告另行起意之犯罪，自非屬同一案件。被告於八十
    四年、八十二年間因違反麻醉藥品管理條例案件，經臺灣新竹地方法院判處有期
    徒刑四月及有期徒刑四月，後案經臺灣高等法院駁回上訴確定，又因於八十四年
    間犯違反妨害兵役治罪條例案件，經臺灣南投地方法院判處有期徒刑七月，經本
    院駁回上訴於八十六年五月五日確定，及經本院裁定與前開有期徒刑三月合併定
    應執行有期徒刑九月，接續執行，指揮執行完畢日期為八十七年五月十二日，於
    八十七年四月一日假釋出獄，於八十七年四月二十六日假釋縮刑期滿，視為執行
    完畢，被告曾受前述有期徒刑之執行完畢，此有臺灣苗栗地方法院檢察署刑案資
    料查註紀錄表及臺灣高等法院檢察署刑案紀錄簡覆表暨本院被告全國前案紀錄表
    各一份在卷可憑，其於五年以內再犯本件有期徒刑以上之罪，為累犯，應依法加
    重其刑。原審法院因審酌被告有上開素行，仍不知悔改，再犯本件之犯行，其犯
    罪之動機、目的、手段、智識程度、所生之危害及犯罪後之態度等一切情狀，適
    用妨害兵役治罪條例第六條第五款、第二十六條，刑法第十一條前段、第四十七
    條、第三十七條第二項之規定，判決被告應受臨時召集意圖避免無故逾入營期限
    二日罪，累犯，量處有期徒刑玖月，並宣告褫奪公權壹年。認事用法，均無不合
    ，量刑亦屬適當。被告上訴意旨仍以當時渠住中壢，根本沒有住在家裡，未收到
    渠祖母林彭滿妹轉交之本件臨時召集令，且渠因當時身體不舒服有跟管區警員劉
    恭良說，才拒接臨時召集令，又本件與前案拒收召集令應是同一案件等語，指摘
    原審法院判決不當，經核嗣後推諉之詞，為無理由，應予駁回。
三、據上論結：應依刑事訴訟法第三百六十八條，判決如主文。
本案經檢察官乙○○到庭執行職務。
中      華      民      國     八十九     年      九      月    十三    日
                                   臺灣高等法院臺中分院刑事第三庭
                                  審判長法  官  方  艤  駐
                                               法  官  廖  柏  基
                                               法  官  胡  忠  文
右正本證明與原本無異。
如不服本判決應於收受送達後十日內向本院提出上訴書狀，其未述上訴之理由者並
得於提起上訴後十日內向本院補提理由書（均須按他造當事人之人數附繕本）。
                                               書記官  陳  曉  青
中      華      民      國     八十九     年      九      月    十四    日
附錄本案論罪科刑法條全文：
妨害兵役治罪條例第六條
意圖避免動員召集或臨時召集，而有左列行為之一者，處六月以上、五年以下有期徒
刑：
五、應受召集，無故逾入營期限二日者。
                                                                        Ｃ


司法院資訊處製作；財團法人民間司法改革基金會備份。
